臺灣屏東地方法院刑事判決　　　　　　　 95年度訴字第927號
公　訴　人　臺灣屏東地方法院檢察署檢察官
被　　　告　丙○○
選任辯護人　陳世明律師
上列被告因傷害案件，經檢察官提起公訴（95年度偵字第4543
號），本院判決如下︰
    主  文
丙○○傷害人之身體，因而致重傷，處有期徒刑壹年捌月。
    犯　罪　事  實
一、丙○○於民國95年6 月15日16時30分許，在乙○○位於屏東
    縣潮州鎮○○路507 巷8 號之住處庭院，與友人乙○○、甲○○及戊○○等人一同飲酒聊天，席間丙○○與戊○○因就
    檳榔收購價格高低意見不一而發生口角衝突，經乙○○勸導
    戊○○先行離開，戊○○即離席並跨坐在其停放於乙○○上
    址住處大門外之機車上，其未及駕駛機車離去之際，丙○○
    即起身往外追戊○○，乙○○見狀自後抱住丙○○，並與丙○○跌倒在其住處庭院內，詎戊○○於發動機車引擎後，在
    機車上仍揚言「丙○○不敢對我怎樣」等語，丙○○聞言後
    一時氣憤，乃掙脫乙○○，衝向戊○○騎乘之機車處，明知
    戊○○當時正跨坐在機車上，且客觀上能預見頭部為人體要
    害部位，如遭猛力毆打或毆打致後仰摔落地面撞及頭部，可
    能造成重傷害之結果，而主觀上並未預見該重傷害結果之情
    況下，基於傷害之犯意，與跨坐在機車上之戊○○互相拉扯
    推打，並出手猛力推打戊○○之下巴，致戊○○之機車傾倒
    ，戊○○之身體則後仰倒地，頭部後腦因而撞及柏油路面，
    受有頭部外傷併顱內出血、廣泛性蜘蛛膜下腔出血併腦幹壓
    迫、雙側硬腦膜下出血及上唇擦挫傷等傷害，嗣經送醫治療
    ，仍因中樞神經損傷，呈植物人之狀態，日常生活所需皆需
    仰賴他人照護，達到重大難治傷害之程度。
二、案經被害人戊○○之妻丁○○○訴由屏東縣警察局潮州分局
    報告臺灣屏東地方法院檢察署檢察官偵查起訴。
    理  由
一、按被告以外之人於審判外之言詞或書面陳述，除法律有規定
    者外，不得作為證據，刑事訴訟法第159 條第1 項固定有明
    文。惟被告以外之人於審判外之陳述，雖不符同法第159 條
    1 至之4 之規定，而經當事人於審判程序同意作為證據，法
    院審酌該言詞陳述或書面陳述作成時之情況，認為適當者，
    亦得為證據。又當事人、代理人或辯護人於法院調查證據時
    ，知有第159 條第1 項不得為證據之情形，而未於言詞辯論
    終結前聲明異議者，視為有前項之同意，同法第159 條之5
    亦定有明文。查本案證人乙○○、甲○○、丁○○○、黃欽
    龍於警詢時之證述及全民醫院、長庚紀念醫院之診斷證明書
    ，均為被告以外之人於審判外之陳述而屬傳聞證據，公訴人
    、被告及辯護人於本院準備程序及審判程序中對於上開證人
    之證述暨其他相關具傳聞性質之證據資料之證據能力，均表
    示沒有爭執，且迄於言詞辯論終結前亦未聲明異議。本院審
    酌渠等陳述及證據資料作成時之情況，核無違法取證或其他
    瑕疵，認為以之作為證據為適當，上開證人於審判外之陳述
    及相關證據資料，自得做為證據。
二、前揭犯罪事實，業據被告丙○○於本院審理時坦承不諱，核
    與證人乙○○於警詢、偵查及本院審理時所證述被告與被害
    人戊○○於前揭時、地發生衝突，及戊○○倒地受傷之情節
    ，及證人甲○○於警詢、偵查及本院審理中證述被告與戊○○拉扯，被告出手推倒戊○○，致戊○○身體後仰倒地之過
    程大致相符，且有現場照片4 幀在卷可稽；而被害人戊○○
    確因被告之傷害行為致受有頭部外傷併顱內出血、廣泛性蜘
    蛛膜下腔出血併腦幹壓迫、雙側硬腦膜下出血及上唇擦挫傷
    等傷害，經送醫救治後仍因中樞神經損傷，呈植物人之狀態
    ，日常生活所需皆需仰賴他人照護等情，亦經證人即告訴人
    丁○○○、被害人之子黃欽龍於警詢及偵查中證述明確，並
    有全民醫院診斷證明書1 紙、長庚紀念醫院診斷證明書2 紙
    （見警卷第17、18頁、偵卷第13頁）附卷為憑，足認被害人
    戊○○所受傷害已達重大難治傷害之程度無訛。且按頭部為
    人體要害部位，如遭猛力毆打或毆打致後仰倒地撞及頭部，
    可能造成重傷害之結果，查被告為正常智識之人，於行為時
    已年近五十，具備社會經驗與常識，猛力毆打他人頭部或毆
    打致後仰倒地撞及頭部，可能造成重傷害之結果，此為一般
    人在客觀上所能預見，被告自不能諉為不知；又被告供稱其
    與被害人戊○○係鄰居、好友，且被告於本件案發前係正與
    戊○○等友人一同聊天、飲酒，其與戊○○之衝突亦僅係因
    就檳榔價格意見不一之細故而起，被告與被害人戊○○間實
    無何深仇大恨，其主觀上應無致被害人戊○○受有重傷之犯
    意。惟被告雖無重傷害被害人戊○○之故意，然以人之頭部
    甚為脆弱，被告主觀上因過失而無預見，然其與跨坐在機車
    上之戊○○互相拉扯推打，並出手猛力推打戊○○之下巴，
    有致戊○○身體後仰摔落地面，頭部後腦撞及路面致重傷之
    可能，以被告之智識、經驗，對此結果，在客觀上當有預見
    之可能性，其竟未預見，因而致被害人戊○○受有重傷害之
    結果，且其行為與戊○○所受重傷害結果間亦具有相當因果
    關係，是被告所為顯已該當傷害致重傷之要件，自應負傷害
    致重傷之罪責。
三、至被告雖辯稱其患有憂鬱症，且於本件案發時因飲酒酒醉而
    神智不清，並提出安泰醫院診斷證明書1 紙為證，惟查：
（一）關於被告於案發當日之精神狀態，業據證人乙○○於警詢
      中證稱：當時丙○○意識還可以，他一直辱罵戊○○，他
      的意識還可以跟戊○○吵架等語；並於本院審理中結證稱
      ：當天丙○○喝了2 瓶玻璃瓶的啤酒，後來喝完酒，在喝
      茶，丙○○有參與我們的聊天，聊到我們這邊檳榔中盤的
      價格比較不好，戊○○說檳榔1 斤可以差50元，丙○○就
      對戊○○說價錢有差可以去別的地方賣，他精神不是很好
      ，但是可以辨識出人，後來丙○○衝出去時，他知道他在
      追戊○○等語甚詳；可見被告於案發當日飲酒後雖有精神
      不濟之情形，但仍能清楚了解他人言論的內容，且有能力
      進而表示自己對該議題之看法，並因而與被害人戊○○因
      意見不合發生爭執，是其對於外界事務之知覺、理會及辨
      識作用應屬清楚，且可依其辨識而行為。
（二）被告於95年7 月11日第一次接受警詢時，雖就本件案發過
      程表示沒有印象、伊當時沒有意識云云，於偵訊時並表示
      因為伊腦部壓迫到，聽不到聲音，會暈昡，所以第一次警
      察問伊案情時，伊都不清楚云云。惟查，被告於95年7 月
      17日第二次接受警詢時即已清楚陳述本件案發經過，並供
      稱：警方第一次調查筆錄中我所說的有一部分有保留，沒
      有交代清楚，因為第一次筆錄時我一時害怕，所以我才否
      認有傷害戊○○之情等語，是被告於第一次警詢時矢口否
      認犯行，應係其害怕其應負之責任所致，並非其有何精神
      狀態不清楚之情形。且參以被告對其與被害人戊○○發生
      爭執之原因、經過、其傷害被害人戊○○之過程、細節均
      描述甚詳、記憶清晰，並與案發當時之客觀情狀相符，且
      事後尚能為被害人戊○○作心肺復甦術（CPR） 之急救處
      置等情，亦未見被告有何記憶力缺損、幻覺或妄想而致其
      辨識能力或依其辨識而行為之能力欠缺或顯著減輕之情形
      。
（三）至證人乙○○雖於本院審理時證稱：我找到眼鏡後，看到
      戊○○倒在地上，丙○○蹲跪在旁邊，他呆呆的，我打他
      一下，他才醒來等語，惟此應係因被告主觀上並未預見其
      傷害行為竟致被害人戊○○自機車上後仰摔落地面，受有
      如此嚴重之傷害，因心裡惶恐、害怕而有怔忡之情，尚不
      足認被告於其對被害人戊○○為傷害行為時有何因精神障
      礙或其他心智缺陷，而有不能辨識其行為違法或欠缺依其
      辨識而行為之能力，或該能力顯著減輕之情。此外，被告
      雖提出安泰醫院95年8 月8 日診斷證明書1 紙佐證其患有
      憂鬱症之情，惟被告自承係於本件案發後始因憂鬱症之症
      狀前往安泰醫院求診，是被告於為本件案發時有無憂鬱症
      之症狀已非無疑，且參酌上述被告於案發前與他人之互動
      、案發後之反應及對案發過程記憶清楚等情，可知被告充
      分瞭解其行為的前因後果，亦知悉其行為的違法性，顯無
      因憂鬱症之症狀而影響其辨識能力或依其辨識而行為之能
      力的情形。
（四）綜上所述，被告於為本件犯行時並無因精神障礙或其他心
      智缺陷，致不能辨識其行為違法或欠缺依其辨識而行為之
      能力，或行為時因上開原因，致其辨識行為違法或依其辨
      識而行為之能力，顯著減低等情形，被告此部分所辯，應
      係事後委卸之詞，尚無足採。本件事證明確，被告犯行洵
      堪認定，應予依法論科。
四、核被告所為，係犯刑法第277 條第2 項後段之傷害人致重傷
    罪。被告傷害被害人戊○○而致被害人受重傷之行為，固非
    可取，然其僅係因細故與被害人拉扯推打，並出手推打中被
    害人之下巴，肇致被害人後仰倒地，傷及後腦，而觸犯本件
    重罪，其並無持器械或以其他嚴重手段蓄意攻擊被害人之行
    為，且本件被告之傷害行為乃因被害人之挑釁而起，被告於
    行為後並有積極為被害人急救之舉，可見其乃因一時氣憤，
    始未能慮及其行為竟對被害人造成如此嚴重之傷害，又被告
    前未曾有犯罪紀錄，有臺灣高等法院被告前案紀錄表1 紙可
    按，於犯後並有補償被害人之意，尚具悔意，被告縱科以本
    件犯罪之法定最低刑度3 年以上有期徒刑，仍嫌過重，被告
    因一時失慮致罹重刑，客觀上足以引起一般同情，顯有堪資
    憫恕之處，是本院認即令處以法定最低刑度猶嫌過重，爰依
    刑法第59條規定減輕其刑（被告行為後，刑法第59條雖於95
    年7 月1 日經修正施行，惟修正後刑法第59條之規定，為法
    院就刑之裁量及酌減審認標準見解之明文化，非屬法律之變
    更，尚無刑法第2 條第1 項之適用，最高法院95年度第8 次
    刑事庭會議決議參照）。爰審酌被告素行良好，惟因一時氣
    憤而傷害被害人，致被害人呈植物人狀態之重傷害，且尚未
    能與被害人達成和解，賠償被害人所受損害，衡其犯罪之動
    機、手段、與被害人之關係、所生損害，及犯後尚能坦承犯
    行之態度等一切情狀，量處如主文所示之刑，以資警惕。
據上論斷，應依刑事訴訟法第299 條第1 項前段，刑法第277 條
第2 項後段、第59條，判決如主文。
本案經檢察官陳川傑到庭執行職務。
中　　華　　民　　國　　96　　年　　8 　　月　　31　　日
                  刑事第五庭  審判長  法  官  石家禎
                                      法  官  林家聖
                                      法  官  李宜娟
以上正本證明與原本無異。
如不服本判決應於收受本判決送達後10日內向本院提出上訴書狀
。
中　　華　　民　　國　　96　　年　　9 　　月　　3 　　日
                                      書記官  孫秀桃
附錄本判決論罪之法條：
刑法第277條：
傷害人之身體或健康者，處3 年以下有期徒刑、拘役或1 千元以
下罰金。
犯前項之罪因而致人於死者，處無期徒刑或7 年以上有期徒刑；
致重傷者，處3 年以上10年以下有期徒刑。
